【裁判字號】    92,上訴,508
【裁判日期】    920418
【裁判案由】    偽造文書等
【裁判全文】
臺灣高等法院高雄分院刑事判決                    九十二年度上訴字第五八號
    上  訴  人  台灣高雄地方法院檢察署檢察官
    被      告  甲○○
右上訴人因被告偽造文書等案件，不服臺灣高雄地方法院九十一年度訴字第八九三號
中華民國九十一年十一月十一日第一審判決（起訴案號：臺灣高雄地方法院檢察署八
十九年度偵字第二四七五八號、九十年度偵字第四五九五號號），提起上訴，本院判
決如左：
      主  文
上訴駁回。
      理  由
一、公訴意旨略以：被告甲○○與葉宇彬及徐章淵（葉、徐二人業經原審同案判刑確
    定）共同意圖為自己不法之所有，並基於詐欺取財及偽造私文書之概括犯意聯絡
    ，推由葉宇彬持名義持卡人乙○○、卡號0000000000000000號、名義發卡銀行中
    國國際商業銀行之偽造信用卡一枚，而為附表編號一至四所示之犯行，因認被告
    甲○○涉犯刑法第三百三十九條第一項之詐欺取財罪及同法第二百十六條、第二
    百十條之行使偽造私文書罪嫌云云。
二、按犯罪事實應依證據認定之，無證據不得推定其犯罪事實；不能證明被告犯罪者
    ，應諭知無罪之判決，刑事訴訟法第一百五十四條、第三百零一條第一項定有明
    文。又認定不利於被告之事實，須依積極證據，苟積極證據不足為不利於被告事
    實之認定時，即應為有利於被告之認定，更不必有何有利之證據；且被告否認犯
    罪所持之辯解縱屬不能成立，仍非有積極證據足以證明其犯罪行為，不能遽為有
    罪之認定；又認定犯罪事實所憑之證據，雖不以直接證據為限，間接證據亦包括
    在內，然而無論直接或間接證據，其為訴訟上之證明，須於通常一般之人均不致
    有所懷疑，而得確信其為真實程度者，始得據為有罪之認定，倘其證明尚未達此
    一程度，而有合理懷疑存在時，事實審法院復就其心證上理由與以闡述，敘明其
    如何無從為有罪之確信，因而為無罪之判決，尚不得任意指為違法，最高法院三
    十年上字第八一六號判例、三十年上字第一八三一號判例、七十六年台上字第四
    九八六號判例可資參照。
三、本件公訴人認被告甲○○涉有前揭犯行，係以原審共犯葉宇彬曾持前開偽造信用
    卡，於附表三所示時間，為被告所駕駛之ＸＩ－六四三七號自小客車加油之事實
    為其論斷之依據。訊據被告甲○○固坦承於附表編號三所示之時間，將自己使用
    中車號ＸＩ－六四三七號自小客車交與葉宇彬使用，然堅決否認對於葉宇彬以偽
    卡加油一節事先知情，辯稱，八十九年九月十三日是中秋節，當天凌晨葉宇彬及
    其女友搭乘他人駕駛小客車到伊經營螞蟻檳榔攤（設在岡山鎮碧紅里）一起烤肉
    ，期間葉宇彬向伊借車，伊有跟他說車子已沒多少油了，順道幫伊車加油，他還
    車之後便將油箱加滿油，自己並不知他以何方式付款，又伊並不知葉宇彬、徐章
    淵另有為附表編號一、二、四犯行等語。經查：本件原審同案被告徐章淵先於八
    十九年九月十二日，自不詳年籍綽號「俊霖」處，取得名義持卡人乙○○、卡號
    0000000000000000號之前開偽造信用卡一枚後，與知情原審同案被告葉宇彬共同
    基於犯意之聯絡，由徐章淵與葉宇彬二人或推由葉宇彬一人，於附表編號一至四
    所示之時間，至高雄縣岡山鎮○○路程香加油站消費，亦於結帳時，將該偽造之
    信用卡行使交予結帳人員，佯為真正持卡人簽帳消費，並在結帳人員繕打交付一
    式二聯之簽帳單第一聯持卡人簽名欄上，由偽簽「吳志吉」之署名，並交還結帳
    人員而行使該簽帳單簽帳加油，使該結帳人員陷於錯誤，為之加油，而詐得所購
    買之油品等情，為原審同案被告徐章淵、葉宇彬分別於警偵訊及原審中供承不諱
    ，互核相符，則被告甲○○就附表編號一、二、四犯行，難認有與徐章淵、葉宇
    彬有何犯意聯絡及行為之分擔，公訴人此部份所指，容有誤會。次查本件被告甲
    ○○使用之ＸＩ－六四三七號自小客車，於附表編號三所示之時間曾至程香加油
    站加七百元油品之事實，固有簽帳單一紙及翻拍自監視器之現場相片一紙可憑，
    然原審同案被告葉宇彬既自承因案發前向被告甲○○借車，所以嗣後將該車油箱
    之油加滿，該次加油係伊獨自前往，甲○○並未隨行之語，而該車於案發之時添
    加油品之價格達七百元之多，足認葉宇彬因借用取得該車之時，油箱內所剩之油
    確實不多，其指稱因為向吳某借車所以要還他車之前才將油加滿乙節，核與被告
    甲○○所辯相符，雖葉宇彬先前於附表編號二所示時間，曾駕駛另部自己所用小
    客車前往加油站以同一偽卡加油，二者加油時間相差僅十餘分鐘，葉宇彬既本身
    已有小客車，何須再向被告甲○○借車使用？被告所辯借車之說，不無疑問，然
    被告已稱葉宇彬及其女友係搭乘他人小客車到其檳榔攤，且葉宇彬駕駛被告甲○
    ○小客車前往加油，被告甲○○並未同往，又其對葉宇彬加油將以何方式（付現
    或刷卡）付款，事先未必得知，自難單以葉宇彬嗣後以偽造信用卡支付加油之款
    項，認被告甲○○於交車與被告葉宇彬之時，便與之具有行使偽造私文書及詐欺
    犯意之聯絡或行為分擔，而以行使偽造私文書及詐欺等罪相繩。
四、綜上所述，公訴人所舉之證據，不足證明被告甲○○確涉有共同行使偽造私文書
    及詐欺之犯行。此外，復查無其他積極證據足證被告甲○○有何公訴人指述之犯
    行，其犯罪不能證明。原審因而為被告甲○○無罪之諭知，核無不合，檢察官上
    訴意旨，仍執前詞，指摘原判決不當，為無理由，應予駁回。
據上論斷，應依刑事訴訟法第三百六十八條，判決如主文。
本案經檢察官林應華到庭執行職務。
中    華    民    國     九十二     年       四       月      十八      日
                              臺灣高等法院高雄分院刑事第七庭
                                  審判長法官  李春昌
                                        法官  黃憲文
                                        法官  莊飛宗
右正本證明與原本無異。
如不服本判決應於收受本判決後十日內向本院提出上訴書狀，其未述上訴理由者，
並得於提起上訴後十日內向本院補提理由書狀（均須按他造當事人之人數附繕本)「
切勿逕送上級法院」。
                                      書記官  張明賢
中    華    民    國     九十二     年       四       月     二十二     日
附表：
┌───┬───────────┬─────┬─────┬───────┐
│編號  │消費時、地、項目      │信用卡    │ 行為人   │   偽造署押   │
├───┼───────────┼─────┼─────┼───────┤
│一    │八十九年九月十二日凌晨│偽造信用卡│  葉宇彬  │  吳志吉/二枚 │
│      │四時三十七分，高雄縣岡│          │  徐章淵  │              │
│      │山鎮○○路五００號程香│          │ 「俊霖」 │              │
│      │加油站，駕E2-9952號車 │          │          │              │
│      │加油（徐章淵用車）1000│          │          │              │
│      │元                    │          │          │              │
├───┼───────────┼─────┼─────┼───────┤
│二    │八十九年九月十三日凌晨│同右      │  葉宇彬  │  同右        │
│      │二時五十五分許，地點同│          │  徐章淵  │              │
│      │右，駕C8-6260號車加油 │          │ 「俊霖」 │              │
│      │（葉宇彬用車）655元   │          │          │              │
├───┼───────────┼─────┼─────┼───────┤
│三    │同右日凌晨三時六分許，│同右      │  葉宇彬  │  同右        │
│      │在同一地點，駕XI-6437 │          │  徐章淵  │              │
│      │號車加油（甲○○用車）│          │ 「俊霖」 │              │
│      │700元                 │          │          │              │
│      │                      │          │          │              │
├───┼───────────┼─────┼─────┼───────┤
│四    │同右日凌晨四時二八分許│同右      │  葉宇彬  │  同右        │
│      │，在同一地點，駕E2-995│          │  徐章淵  │              │
│      │2號車加油（徐章淵用車 │          │「俊霖」 │              │
│      │）700元               │          │          │              │
└───┴───────────┴─────┴─────┴───────┘
                                                                       Ｋ


司法院資訊處製作；財團法人民間司法改革基金會備份。
